# 合并日的问题

提问人：湘西春天 时间：2017-04-06 22:37:22
陈版主好，请教一个合并的问题：
一、基本情况 1 、 2007 年 5 月一外籍华人王某在苏州一工业园设立了一家外资独资企业B公司，注册资本 100 万美元， 100 万美元到位后，用 40 万美元购买了一块地（已取得土地证）准备建厂生产，由于各种原因，外资个人准备放弃该投资项目，所以该外籍华人将余款 60 万美元全部以预付款方式转给其关联方，并将该公司以 45 万美元转让给一家自然人张某投资的A公司， 2008 年 7 月， 45 万美元由A公司全额支付给王某，王某将B公司的财务资料及土地证全部移交给A公司，并委派张某任B公司董事长，王某不再实际管理B公司，但各方一直未签书面股权转让协议，也未进行股权过户； 2 、 2016 年，A公司拟进行IPO上市，在券商及律师的指导下，A公司与王某重新签订了股权转让协议，转让价格任然为 45 万美元不变，转让日为 2016 年 9 月 30 日，经外资管理部门审批通过后，A公司委托评估机构对B公司 2016 年 930 的净资产进行了评估，并以此为基础计算股权转让个人所得税。并于 2016 年 10 月 30 日完成了股权过户，B公司成为A公司的全资子公司。
分析： 1 、从表面上看，张某从 2008 年 8 月已实际控制该公司，A公司应合并其报表； 2 、但从法律来看，该股权直到 2015 年 10 月经外资管理部门批准后，才能进行股权变更登记；而且具了解，如果王某不配合，该项股权 2015 转让也是无法实现的，王某可以收回该公司。
请问：A公司 2016 年合并B公司的报表，是按 2016 年 9 月 30 日（或 1031 ）为合并日，以 2016 年 9 月 30 日的评估价按非同一控制下企业合并处理，还是按 2008 年的收购价 45 万美元为合并成本进行合并。

回答人：chenyiwei
本案例中如果要认为A在 2008 年即受到B控制，则要证明 2008 ～ 2016 年期间A与王某之间实际上是受托代持股份的关系，这种做法在实际操作中的难度可能较大，而且事实上当时也没有代持协议这一最基本要件。所以还是从 2016 年开始合并的可能性较大。